臺北高等行政法院判決
　　　　　　　　　　　　　　　　　　 95年度訴字第02855號
　　　　　　　　　　　　　　　.
原　　　告　甲○○
訴訟代理人　朱增祥律師
被　　　告　財政部臺灣省北區國稅局
代　表　人　凌忠嫄（局長）住同上
訴訟代理人　乙○○
上列當事人間因綜合所得稅事件，原告不服財政部中華民國95年
6 月23日台財訴字第09500220960 號訴願決定（案號：第000000
00號），提起行政訴訟。本院判決如下：
　　主　文
原告之訴駁回。
訴訟費用由原告負擔。
　　事  實
一、事實概要：
    原告民國（下同）93年度綜合所得稅結算申報，原申報綜合
    所得總額為新臺幣（下同）17,399,105元，並列報列舉以土
    地對政府之捐贈扣除額8,863,357 元。案經被告初查，核定
    原告之綜合所得總額為17,403,341元，並因原告係以其繼承
    取得之坐落臺北縣板橋市○○段302 地號土地（應有部分為
    4,483/20,000，下稱系爭土地），贈與臺北縣板橋市公所，
    乃依財政部94年2 月18日台財稅字第09404500070 號令頒布
    之認定標準，按系爭土地公告現值之百分之十六計算，核定
    對政府之捐贈扣除額為1,418,137 元，補徵稅額2,242,156
    元，並經被告所屬新店稽徵所以94年10月20日北區國稅新店
    二字第0940007257號書函（下稱原核定）檢附93年度核定通
    知書及繳款書送達原告。原告不服，申請復查，經被告以95
    年3 月1 日北區國稅法二字第0950006437號復查決定書（下
    稱原處分）駁回。原告仍不服，提起訴願遭駁回後，遂提起
    本件行政訴訟。
二、兩造聲明：
　(一)原告聲明：
    1.訴願決定及原處分均撤銷。
    2.訴訟費用由被告負擔。
　(二)被告聲明：
    1.駁回原告之訴。
    2.訴訟費用由原告負擔。
三、兩造之爭點：
　(一)原告主張：
    1.按「行政行為，應以誠實信用之方法為之，並應保護人民
      正當合理之信賴。」「行政機關為行政行為時，除法律另
      有規定外，應依本法規定為之。」分別為行政程序法第8
      條及第3 條第1 項定有明文。此因人民在財產權領域之行
      為自由，只有在信賴公權力不至於反覆無常，納稅人之財
      產長期安排、計畫與投資始有可能，而稅租國家稅捐之負
      擔本為市場交易中成本、費用之部分，故上開信賴保護原
      則在稅捐稽徵機關承諾之效力、法律不溯及既往及法律適
      用之不利禁止等自應予適用。原告於93年度捐贈予臺北縣
      板橋市（管理人為臺北縣板橋市公所）系爭土地，原係於
      80年間繼承自先父蕭賢國，而臺北縣板橋市公所於77年間
      以需要土地為由，曾發函給蕭賢國說明將依法徵收，嗣因
      財政困難缺乏經費而失信作罷。其後在92年11月25日，因
      擬在系爭土地改建人行徒步區，該公所再邀集地主召開協
      調會，於會中鼓勵地主以容積率移轉獎勵或抵繳稅金方式
      將土地移轉予臺北縣板橋市，並於92年12月24日函告地主
      謂：「…台端等所有土地都市○○道路已開闢完成，依法
      應辦理徵收，惟財源拮掘無法辦理徵收…」等語，故原告
      於93年間體諒政府財政困難且相信臺北縣板橋市公所捐地
      抵稅之建言，乃放棄原應由政府依法徵收系爭土地發放公
      告現值加計4 成地價補償費之權利，將系爭土地無償捐贈
      給臺北縣板橋市，換取以土地公告現值列報綜合所得稅捐
      贈扣除額得節約稅金（依最高稅級百分之四十計算至多為
      土地公告現值之4 成）之利益；上開捐贈土地節稅利益與
      讓土地被政府徵收所得利益之比例為4:14，顯已短少甚多
      ，原告已喪失原依法應有之權利，損失甚大。詎被告援引
      原告捐贈系爭土地後財政部始發布之94年2 月18日台財稅
      字第0940450007號令釋核定之「93年度個人捐贈土地列報
      綜合所得稅捐贈扣除金額認定標準」，而依土地公告現值
      百分之十六計算扣除額，顯已違反行政程序法第8 條規定
      。
    2.次按「法規命令，有下列情形之一者，無效：…二、無法
      律授權而剝奪或限制人民之自由、權利者。」行政程序法
      第158 條第1 項第2 款定有明文，則對人民行使遵守行政
      法上權利義務之行為予以限制性之行政處分，有涉及人民
      權利之限制者，其處分之構成要件與法律效果，應以法律
      定之，法律雖得授權以命令為補充規定，惟授權之目的、
      範圍及內容必須具體明確，然後據以發布命令，始符行政
      程序法第158 條第1 項第2 款規定之意旨。而依所得稅法
      第17條第1 項第2 款第2 目第1 小目規定並無授權財政部
      或稽徵機關得制定限制人民捐贈土地予政府依公告現值申
      報綜合所得稅列舉扣除額權利之法規命令，故財政部92年
      6 月3 日台財稅字第0920452464號及93年5 月21日台財稅
      字第0930451432號函釋關於捐贈土地列舉扣除額之計算，
      令稽徵機關得依該部核定標準認定之部分，係屬無法律授
      權而限制人民權利之命令，依行政程序法第158 條第1 項
      第2 款規定，自屬無效。
    3.財政部93年5 月21日台財稅字第0930451432號及94年2 月
      18日台財稅字第09404500070 號函釋，顯係以職權發布解
      釋性行政規則，增加所得稅法第17條所定列舉扣除額權利
      之限制要件，且與憲法第23條之法律保留原則牴觸，依司
      法院釋字第505 號解釋意旨，自無適用餘地。且對於減免
      應納稅捐，係人民依法律享有之權利，若欲對此等權利加
      以限制，自應由立法者制定法律，稅捐繳納機關不得恣意
      為之。所得稅法第17條第1 項第2 款第2 目第1 小目規定
      ，就人民捐贈財產得列舉扣除所得額以減免納稅人稅捐之
      內涵及效果，乃明確之法律規定，惟財政部93 年5月21日
      台財稅字第0930451432號函釋，將個人以繼承之土地捐贈
      ，漠視政府制定土地公告現值為徵收補償及課徵土地增值
      稅法定依據之意義，視為鼓勵投機或規避稅法適用之行為
      。
    4.原告體諒政府財政困難並信賴稅法關於捐贈扣除所得規定
      及需地機關建議，將系爭土地捐贈給需地機關，僅換取綜
      合所得稅捐贈扣除額，亦為國家節省同額之徵收補償費用
      ，並無被告及訴願決定機關所稱投機或規避稅法之事實：
      末按「憲法第15條關於人民財產權應予保障之規定，在確
      保個人依財產之存續狀態行使其自由使用、收益及處分之
      權能，並免於遭受公權力或第三人之侵害，俾能實現個人
      自由發展人格及維護尊嚴。如因公用或其他公益目的之必
      要，國家機關雖得依法徵收人民之財產，但應給予相當之
      補償，才符憲法保障財產權之意旨。既成道路符合一定要
      件而成立公用地役關係者，其所有權人對土地既已無從自
      由使用受益，形成因公益而特別犧牲其財產上之利益，國
      家自應依法律之規定辦理徵收給予補償，各級政府如因經
      費困難，不能對上述道路全面徵收補償，有關機關亦應訂
      定期限籌措財源逐年辦理或以他法補償。」「人民之財產
      權應予保障，憲法第15條設有明文。國家機關依法行使公
      權力致人民之財產遭受損失，若逾其社會責任所應忍受之
      範圍，形成個人之特別犧牲者，國家應予合理補償。…至
      既成道路或都市○○道路用地之徵收或購買，應依本院釋
      字第400 號解釋及都市計畫法第48條之規定辦理，併此指
      明。」司法院分別著有釋字第400 號、第440 號解釋。故
      政府就系爭土地，本負有依法徵收補償之義務。依現行法
      制，原告就系爭土地93年被徵收之補償費為土地公告現值
      乘以持分面積再乘以1.4 倍計算共12,408,700元（即136,
      352 元×290 ×4,483/20,000×1.4=12,408,700元）。惟
      原告體諒政府財政困難並信賴稅法關於捐贈扣除所得規定
      及需地機關建議，決定將系爭土地捐贈給需地機關，僅換
      取綜合所得稅捐贈扣除額8,863,357 元，經計算節稅額（
      依最高稅級百分之四十計算）為3,545,343 元。對原告而
      言，此舉減少相當系爭土地公告總值8,863,357 元之財產
      利益，亦為國家節省同額之徵收補償費用，並無被告及訴
      願決定機關所稱投機或規避稅法之事實。倘被告仍主張原
      告捐地列舉扣除土地公告總值為投機或規避稅法行為，堅
      持財政部函令以土地公告現值百分之十六為扣除額認定標
      準，則原告懇祈被告應協調系爭土地受贈機關撤銷系爭捐
      贈，將系爭土地返還原告，則原告願依法繳納93年度綜合
      所得稅，再無怨言。
  (二)被告主張：
    1.原告93年11月4 日將其所有之公共設施保留地（即系爭土
      地）捐贈予臺北縣板橋市公所且登記完成，係於財政部93
      年5 月21日台財稅字第0930451432號令發布後，該令明定
      以繼承取得之土地捐贈，依財政部核定之標準認定之，被
      告否准認列並無不合。
    2.行政解釋係在補充法令之效力，當法律有意義不明或不備
      時，或法條文字雖無明文規定，而依論理顯然含有其意義
      等情況時，均得就法律予以作解釋。財政部基於財稅中央
      主管機關職權，就所得稅法第17條第1 項第2 款第2 目第
      1 小目捐贈列舉扣除金額計算之立法意旨，所作該部92年
      6 月3 日台財稅字第0920452464號及93年5 月21日台財稅
      字第0930451432號函釋，並未增加該法條規定所無之限制
      ，應屬公平合理。又財政部94年2 月18日台財稅字第0940
      4500070 號令係對上開函釋意旨，核定93年度個人捐贈土
      地列報捐贈列舉扣除金額認定之標準為土地公告現值之百
      分之十六，核其性質僅為補充財政部92年6 月3 日台財稅
      字第0920452464號令第3 點所釋之認定標準，自無違反不
      溯及既往原則、誠實信用原則及行政程序法第158 條第1
      項第2 款規定。
    3.財政部94年2 月18日台財稅字第09404500070 號令係核定
      93年度個人捐贈土地列報捐贈扣除金額限定之標準為土地
      公告現值之百分之十六，其範圍及內容為個人以購入之土
      地捐贈而未能提示土地取得成本確實證據，或土地係受贈
      或繼承取得之公共設施保留地，該令釋目的、範圍及內容
      均具體明確，原告主張違反法律保留云云，核不足採。
　　理  由
一、原告主張：被告援引原告捐贈系爭土地後財政部始發布之94
    年2 月18日台財稅字第0940450007號令釋核定之「93年度個
    人捐贈土地列報綜合所得稅捐贈扣除金額認定標準」，而依
    土地公告現值百分之十六計算扣除額，顯已違反信賴保護原
    則在稅捐稽徵機關承諾之效力、法律不溯及既往及法律適用
    之不利禁止，財政部92年6 月3 日台財稅字第0920452464號
    令及93年5 月21日台財稅字第0930451432號令、94年2 月18
    日台財稅字第0940450007號令均係無法律授權而限制人民權
    利，增加所得稅法第17條所定列舉扣除額權利之限制要件，
    且與憲法第23條之法律保留原則牴觸。依財政部92年6 月3
    日台財稅字第0920452464號函釋，系爭土地應依公告現值全
    數計算捐贈之列舉扣除額。原告因政府財政困難並信賴稅法
    關於捐贈扣除所得規定，將系爭土地捐贈給需地機關，僅換
    取綜合所得稅捐贈扣除額，亦為國家節省同額之徵收補償費
    用，並非規避稅法。據此，依行政訴訟法第4 條第1 項規定
    ，求為判決如聲明所示云云。
二、被告則以：行政解釋係在補充法令之效力，當法律有意義不
    明或不備時，或法條文字雖無明文規定，而依論理顯然含有
    其意義等情況時，均得就法律予以作解釋。財政部基於財稅
    中央主管機關職權，就所得稅法第17條第1 項第2 款第2 目
    第1 小目捐贈列舉扣除金額計算之立法意旨，所作該部92年
    6 月3 日台財稅字第0920452464號及93年5 月21日台財稅字
    第0930451432號函釋，並未增加該法條規定所無之限制。又
    財政部94年2 月18日台財稅字第09404500070 號函釋係對上
    開函釋意旨，核定93年度個人捐贈土地列報捐贈列舉扣除金
    額認定之標準為土地公告現值之百分之十六，核其性質僅為
    補充財政部92年6 月3 日台財稅字第0920452464號函釋第3
    點所釋之認定標準，自無違反不溯及既往原則、誠實信用原
    則及行政程序法第158 條第1 項第2 款規定。原告於93年11
    月4 日為系爭土地之捐贈，從而被告依前揭函釋意旨及認定
    標準，按系爭土地公告現值之百分之十六計算，核定其對政
    府之捐贈扣除額為1,418,137 元，並無違誤。求為判決駁回
    原告之訴等語。
三、按所得稅法第13條規定：「個人之綜合所得稅，就個人綜合
    所得總額，減除免稅額及扣除額後之綜合所得淨額計徵之。
    」第17條第1 項第2 款第2 目第1 小目規定：「按前3 條規
    定計得之個人綜合所得總額，減除下列免稅額及扣除額後之
    餘額，為個人之綜合所得淨額：…二、扣除額：納稅義務人
    就下列標準扣除額或列舉扣除額擇一減除外，並減除特別扣
    除額：…(二)列舉扣除額：1.捐贈：對於教育、文化、公益、
    慈善機構或團體之捐贈總額最高不超過綜合所得總額百分之
    二十為限。但有關國防、勞軍之捐贈及對政府之捐獻，不受
    金額之限制。」財政部92年6 月3 日台財稅字第0920452464
    號函釋：「一、自93年1 月1 日起，個人以購入之土地捐贈
    ，已提出土地取得成本確實證據者，其綜合所得稅捐贈列舉
    扣除金額之計算，依所得稅法第17條第1 項第2 款第2 目第
    1 小目之規定核實減除；…。三、個人以購入之土地捐贈未
    能提具土地取得成本確實證據或土地係受贈取得者，其捐贈
    列舉扣除金額之計算，稽徵機關得依本部核定之標準認定之
    。該標準由本部各地區國稅局參照捐贈年度土地市場交易情
    形擬訂，報請本部核定。」財政部93年5 月21日台財稅字第
    0930451432號函釋：「個人以繼承之土地捐贈，除屬依本部
    90年5 月2 日台財稅字第0900452891號及93年5 月21日台財
    稅字第093045143 1 號令規定，不計入遺產總額免徵遺產稅
    ，並不得列報捐贈當年度綜合所得稅捐贈列舉扣除者外，其
    綜合所得稅捐贈列舉扣除金額之計算，依本部92年6 月3 日
    台財稅字第09204524 64 號令第3 點規定之標準認定之。」
    財政部94年2 月18日台財稅字第09404500070 號函釋：「93
    年度個人捐贈土地列報綜合所得稅捐贈列舉扣除金額認定標
    準：個人以購入之土地捐贈而未能提示土地取得成本確實證
    據，或土地係受贈或繼承取得者，除非屬公共設施保留地且
    情形特殊，經稽徵機關研析具體意見專案報部核定者外，其
    綜合所得稅捐贈列舉扣除金額依土地公告現值之百分之十六
    計算。」
四、原告因繼承取得系爭土地，而於93年11月4 日贈與臺北縣板
    橋市公所並登記完成。原告93年度綜合所得稅結算申報，原
    申報綜合所得總額17,399,105元，並依該土地公告現值8,86
    3,357 元列報列舉以該土地對政府之捐贈扣除額8,863,357
    元等情，為兩造所不爭，並有原告93年度綜合所得稅網際網
    路結算申報國稅局審核專用申報書、系爭土地之土地登記第
    2 類謄本、遺產稅繳清證明書、臺北縣板橋市公所91年11月
    20日北縣板財字第0910079196號函附原處分卷足稽，為可確
    認之事實。
五、本件之爭執，在於財政部92年6 月3 日台財稅字第09204524
    64號函釋、93年5 月21日台財稅字第0930451432號函釋、94
    年2 月18日台財稅字第09404500070 號函釋是否無法律授權
    而限制人民權利，增加所得稅法第17條所定列舉扣除額權利
    之限制要件？被告援引上開函釋而依土地公告現值百分之十
    六計算扣除額，是否違反信賴保護原則、法律不溯及既往及
    法律適用之不利禁止？
六、經查：
  (一)按所得稅法第13條之規範意旨，在於個人所得之產生是由個
    人利用社會所提供之營利可能，致個人財產有所增益，就此
    種社會提供之營利可能產生所得，藉由所得稅法由國家取得
    參與分配之權，此亦為個人所得之社會義務。是以，個人所
    得之獲取，背後有賴國家對生產、職業、法律制度之存在，
    利用國家之貨幣政策、商業政策及景氣政策等經濟政策為基
    礎，藉由所得稅法實現個人所得之社會義務，個人因參與市
    場交易而取得個人綜合所得總額，減去免稅額與扣除額之後
    的餘額，即為個人綜合所得淨額，課徵綜合所得稅（參閱葛
    克昌著，所得稅與憲法《增訂版》，2003年2 月增訂版，第
    17 頁 ）。所得稅法第17條第1 項第2 款第2 目第1 小目規
    定之意旨，係鑑於個人對教育、文化、公益、慈善機構或團
    體之捐贈，或對國防、勞軍之捐贈及對政府之捐獻，係為助
    益於社會及政府機關之行為，具有增進公共利益之內涵，故
    所得稅法乃特別規定，給予免除租稅之優惠措施。此觀司法
    院釋字第565 號解釋理由書「依租稅平等原則納稅義務人固
    應按其實質稅負能力，負擔應負之稅捐。惟為增進公共利益
    ，依立法授權裁量之範圍，設例外或特別規定，給予特定範
    圍納稅義務人減輕或免除租稅之優惠措施，而為有正當理由
    之差別待遇者，尚非憲法第7 條規定所不許。」均本斯旨，
    即徵明瞭。復參以63年12月17日修正所得稅法第17條第3 款
    第2 目之立法理由，乃認為捐贈扣除之限制，原在保障稅收
    ，防止浮濫，惟對國防勞軍之捐獻及對政府之捐獻，應無限
    制必要，故修正之。亦即所得稅法第17條第1 項第2 款第2
    目第1 小目之規定，為防個人浮濫以捐贈之方式，取得租稅
    優惠，侵害國家稅收，乃限制個人對於教育、文化、公益、
    慈善機構或團體之捐贈總額最高不超過綜合所得總額百分之
    二十，而個人對國防勞軍及政府捐獻，就該部分捐贈扣除額
    ，尚無捐贈總額之限制，然而列舉扣除額立法緣由，係以成
    本支出作為核實認列原則，是仍應以成本支出作為核實認列
    之準據。
  (二)司法院釋字第420 號解釋揭櫫：「涉及租稅事項之法律，其
    解釋應本於租稅法律主義之精神：依各該法律之立法目的，
    衡酌經濟上之意義及實質課稅之公平原則為之。」司法院釋
    字第496 號解釋揭櫫：「憲法第19條規定『人民有依法律納
    稅之義務』，係指人民有依法律所定要件負繳納稅捐之義務
    或享減免繳納之優惠而言。稅法之解釋，應本於租稅法律主
    義之精神，依各該法律之立法目的，衡酌經濟上之意義及實
    質課稅之公平原則為之。」最高行政法院（82年7 月1 日改
    制前為行政法院）82年度判字第2410號判決亦謂：「租稅法
    所重視者，應為足以表徵納稅能力之實質的經濟事實，而非
    其外觀之法律行為或形式上之登記事項，對實質上相同經濟
    活動所產生之相同經濟利益，應課以相同之租稅，始符合租
    稅法律主義所要求之公平及實質課稅原則，實質課稅原則為
    租稅法律主義之內涵及當然歸趨。故有關課徵租稅構成要件
    事實之判斷及認定，自亦應以其實質上經濟事實關係及所產
    生之實質經濟利益為準，而非以形式外觀為準，否則勢將造
    成鼓勵投機或規避稅法之適用，無以實現租稅公平之基本理
    念及要求。」觀之所得稅法第17條第1 項第2 款第2 目第1
    小目規定，主要目的係在於個人對國防、勞軍之捐贈及對政
    府之捐獻，係助益於社會及政府機關之行為，具有增進公共
    利益之內涵，故給予免除租稅之優惠措施，惟捐贈土地予政
    府因有計算捐贈土地扣除額之問題，遂發生納稅義務人先按
    土地公告現值百分之十至百分之十二之低價向地主購入土地
    ，其後捐贈該土地予政府，再以該土地之公告現值全部作為
    列舉捐贈土地之扣除額，以降低所得淨額，達到降低所得稅
    之目的。申言之，納稅義務人實際交易成本僅為公告現值之
    百分之十至百分之十二，卻以公告現值百分之百認列捐贈扣
    除額，即已構成以迂迴行為或其他異常之法形式，而同時卻
    能減輕或排除與通常法形式相連結之稅捐負擔，而屬租稅規
    避。依所得稅法實質課稅原則，計算捐贈土地予政府之扣除
    額，尚非以形式外觀為準，應以其實質上經濟事實為準，否
    則勢將造成鼓勵投機或規避稅法，無以實現租稅公平之基本
    理念及要求。準此，主管機關財政部就如何貫徹所得稅法第
    17條第1 項第2 款第2 目第1 小目之執行，衡諸經濟活動上
    之意義及實質課稅之公平原則，以財政部92年6 月3 日台財
    稅字第0920452464號函釋，揭示關於個人以購入之土地捐贈
    未能提具土地取得成本確實證據或土地係受贈取得者，其捐
    贈列舉扣除金額之計算，稽徵機關得依財政部參酌各地區稅
    捐稽徵機關轄區內捐贈年度土地市場交易之實際情形所核定
    之標準認定之；財政部93年5 月21日台財稅字第0930451432
    號函釋亦同此旨；財政部94年2 月18日台財稅字第09404500
    070 號函釋，就其認定捐贈年度土地市場交易之實際情形所
    核定之標準予以具體化，即關於捐贈土地予政府之列舉扣除
    額之計算，如係屬個人購入之土地捐贈應提示土地取得成本
    確實證據，核實認列；如土地係受贈或繼承取得者，除非屬
    公共設施保留地且情形特殊，經稽徵機關研析具體意見專案
    報部核定者外，其綜合所得稅捐贈列舉扣除金額依土地公告
    現值之百分之十六計算，作為列舉扣除額標準，核該函釋意
    旨，即本於列舉扣除額應以成本支出概念作為核實認列原則
    ，與法規原意尚無違背，自無增加法律所無之限制，亦符合
    租稅法律主義內涵及實質課稅原則之精神。原告主張：財政
    部92年6 月3 日台財稅字第0920452464號函釋及93年5 月21
    日台財稅字第0930451432號函釋、94年2 月18日台財稅字第
    0940450007號函釋均係無法律授權而限制人民權利，增加所
    得稅法第17條所定列舉扣除額權利之限制要件，且與憲法第
    23條之法律保留原則牴觸云云，要非可採。
  (三)前揭財政部92年6 月3 日台財稅字第0920452464號函釋仍係
    以捐贈者取得土地之確實成本，為核實列報扣除額之憑據，
    而在捐贈者無從取具成本證據或無償受贈情形，明定捐贈列
    舉扣除金額之計算方式，採推計扣除方式，即列舉扣除金額
    之計算，稽徵機關得依財政部核定之標準認定之。該標準由
    財政部各地區國稅局參照捐贈年度土地市場交易情形擬訂，
    報請財政部核定實施。易言之，在無從取具土地取得成本確
    實證據或土地係無償受贈取得時，稽徵機關即應依財政部核
    定之標準認定扣除額。系爭土地依土地登記第2 類謄本（見
    原處分卷第39頁）及遺產稅繳清證明書（見原處分卷第42頁
    ）所載，為繼承取得，而繼承取得之土地，核其性質亦屬無
    償取得，是雖無取得成本，然核與前揭財政部92年6 月3 日
    台財稅字第0920452464號函釋個人捐贈之土地係受贈取得，
    同屬無償取得之情形相符，是其捐贈列舉扣除金額之計算，
    仍應由稽徵機關得依財政部核定之標準認定，委無疑義。而
    前揭財政部92年6 月3 日台財稅字第0920452464號函釋僅謂
    ：「稽徵機關得依本部核定之標準認定之。該標準由本部各
    地區國稅局參照捐贈年度土地市場交易情形擬訂，報請本部
    核定。」等語，尚無明定以捐贈土地公告現值為捐贈列舉扣
    除額。是原告主張：依財政部92年6 月3 日台財稅字第0920
    452464號函釋，系爭土地應依公告現值全數計算捐贈之列舉
    扣除額，難認有據。再者，縱依財政部92年6 月3 日台財稅
    字第0920452464號函釋意旨，原告捐贈因繼承取得之系爭土
    地予臺北縣板橋市公所，其捐贈列舉扣除金額之計算，亦僅
    能以財政部核定捐贈年度之標準認定之。該標準既參照捐贈
    年度土地市場交易情形擬訂，則各年度訂頒標準，原有差異
    。本件捐贈年度為93年度，該年度之「個人捐贈土地列報綜
    合所得稅捐贈列舉扣除金額認定標準」經94年2 月18日台財
    稅字第0940450007號函釋核定為：「要旨：核定『93年度個
    人捐贈土地列報綜合所得稅捐贈列舉扣除金額認定標準』：
    個人以購入之土地捐贈而未能提示土地取得成本確實證據，
    或土地係受贈或繼承取得者，除非屬公共設施保留地且情形
    特殊，經稽徵機關研析具體意見專案報部核定者外，其綜合
    所得稅捐贈列舉扣除金額依土地公告現值之百分之十六計算
    。」等語，則被告依財政部核定之93年度列舉扣除金額為認
    定標準按土地公告現值之百分之十六計算列舉扣除額，尚非
    無憑。又94年2 月18日台財稅字第0940450007號函釋，核定
    93年度個人捐贈土地列報捐贈列舉扣除金額認定之標準，以
    土地公告現值百分之十六，即係依前揭財政部92年6 月3 日
    台財稅字第0920452464號函釋第3 點所明定之標準，並責由
    各地區國稅局參照所轄93年度土地市場交易情形擬訂，報請
    財政部核定之補充規定，是兩者內容並無扞格之處，後函為
    補充規定，無所謂不利情形，自無涉及信賴保護原則、法律
    不溯及既往原則或不利禁止原則。是原告主張：被告援引原
    告捐贈系爭土地後財政部始發布之94年2 月18日台財稅字第
    0940450007號函釋核定之「93年度個人捐贈土地列報綜合所
    得稅捐贈扣除金額認定標準」，而依土地公告現值百分之十
    六計算扣除額，違反信賴保護原則、法律不溯及既往及法律
    適用之不利禁止云云，不足為採。
  (四)至原告主張：原告因政府財政困難並信賴稅法關於捐贈扣除
    所得規定，將系爭土地捐贈給需地機關，僅換取綜合所得稅
    捐贈扣除額，亦為國家節省同額之徵收補償費用，並非規避
    稅法云云。惟本件係為綜合所得稅之捐贈土地列舉扣除額，
    並非土地徵收補償，自無土地徵收條例第30條第1 項規定「
    被徵收之土地，應按照徵收當期之公告土地現值，補償其地
    價。…」之適用，本件綜合所得稅捐贈土地列舉扣除額之計
    算與依土地徵收補償之公告現值計算，尚無關涉，亦無從因
    系爭土地為既成道路而適用土地徵收條例第30條第1 項之規
    定，依土地徵收當期之公告土地現值，計算捐贈土地列舉扣
    除額，原告上開主張仍不足為其有利之認定。
七、綜上所述，原告之主張，均非可採，被告按系爭土地公告現
    值之百分之十六計算，核定對政府之捐贈扣除額為1,418,13
    7 元，補徵稅額2,242,156 元，並無違誤，訴願決定遞予維
    持，亦無不合，原告徒執前詞，訴請撤銷，為無理由，應予
    駁回。
據上論結，本件原告之訴為無理由，爰依行政訴訟法第98條第3
項前段，判決如主文。
中　　華　　民　　國　　96　　年　 　4　　月　 24  　 日
                        第五庭審判長法  官  張瓊文
                                    法  官  王碧芳
                                    法  官  胡方新
上為正本係照原本作成。
如不服本判決，應於送達後20日內，向本院提出上訴狀並表明上
訴理由，如於本判決宣示後送達前提起上訴者，應於判決送達後
20日內補提上訴理由書（須按他造人數附繕本）。
中　　華　　民　　國　　96　　年　 　4　　月　 24  　 日
            　　　　　　　　 　　   書記官  陳幸潔
